臺灣高等法院臺中分院刑事裁定　
110年度聲字第1476號

聲  請  人  
即  被  告  劉紀良



上列聲請人即被告因違反組織犯罪防制條例等案件（本院110年
度上訴字第750號），聲請發還扣押物，本院裁定如下：
    主  文
本院110年度上訴字第750號案件扣案如附表所示之物，准予發還
劉紀良。
    理  由
一、聲請意旨略以：聲請人即被告劉紀良（以下稱被告）因涉犯
    組織犯罪防制條例等案件，經警方於民國109年5月26日實施
    搜索並扣押其所有如附表所示之物在案，然附表所示之物與
    被告所犯涉之犯罪事實無關，亦未經一審法院判決宣告予以
    沒收，顯無再扣押之必要，請准予發還等語。
二、按可為證據或得沒收之物，得扣押之；扣押物若無留存之必
    要者，不待案件終結，應以法院之裁定或檢察官之命令發還
    之；扣押物未經諭知沒收者，應即發還。但上訴期間內或上
    訴中遇有必要情形，得繼續扣押之，刑事訴訟法第133條第1
    項、第142條第1項前段、第317條分別定有明文。所謂扣押
    物無留存之必要者，乃指非得沒收之物，且又無留作證據之
    必要者，始得依上開規定發還；倘扣押物尚有留存之必要者
    ，即得不予發還。又該等扣押物有無留存之必要，並不以係
    得沒收之物為限，且有無繼續扣押必要，應由事實審法院依
    案件發展、事實調查，予以審酌。
三、經查，被告所有如附表所示之物，係檢察官於偵辦被告與邱
    及暉等人違反組織犯罪防制條例等案件時所扣押，有內政部
    警政署刑事警察局搜索扣押筆錄在卷可稽（見臺灣苗栗地方
    檢察署109年度偵字第3166號卷①第121至125頁）。而上開違
    反組織犯罪防制條例等案件經檢察官提起公訴後，由臺灣苗
    栗地方法院以109年度重訴字第8號判決被告就被訴違反組織
    犯罪防制條例部分無罪；被訴對被害人沈里銜、黃忠文、曾
    建國、劉錦樺犯強制、恐嚇取財、剝奪他人行動自由部分有
    罪後，檢察官及被告均提起上訴，現由本院以110年度上訴
    字第750號案件審理中。本院審酌扣案如附表所示之物均屬
    被告所有，並非違禁物，亦無其他第三人出面對該等扣押物
    主張權利，且檢察官起訴意旨既未將該等扣押物引用為證據
    ，復未指出該等扣押物與被告所涉違反組織犯罪防制條例、
    強制、恐嚇取財、剝奪他人行動自由等數個犯罪事實有何關
    連，原審判決亦未諭知沒收，被告並供稱扣案物與本案被訴
    之犯罪事實均無關聯等語（見臺灣苗栗地方檢察署109年度
    偵字第3166號卷①第106頁，原審卷⑥第397頁），亦即尚無證
    據足認附表所示之物係供本案犯罪所用或犯罪預備之物、或
    為因犯罪所生或所得之物，是應認為扣案如附表所示之物已
    均無繼續扣押留存之必要。從而，被告聲請發還如附表所示
    之扣押物，應予准許。
據上論斷，應依刑事訴訟法第142條第1項前段、第220條，裁定
如主文。
中　　華　　民　　國　　110 　年　　6 　　月　　17　　日
       　　刑事第六庭    審判長法　官  唐  光  義
 　　　　　　　　　　　　　    法　官  許  冰  芬
 　　　　　　　　　　　　　　  法　官  鍾  貴  堯                          
以上正本證明與原本無異。     
如不服本裁定，得於收受送達後5日內向本院提出抗告書狀(須附
繕本)。


                               書記官  何  佳  錡

中　　華　　民　　國　　110 　年　　6 　　月　　17　　日
附表：　　　　　　　　　　　　　　　　　　　
編號      名    稱   1 新臺幣80,000元   2 票號CK0000000號、CK0000000號、CK0000000號支票三張   3 借款宣傳單五張   4 汽車買賣合約書一本   5 票號NO223706號、WG0000000號、WG0000000號本票三張   6 商業本票簿三本   7 汽車買賣合約書（6868-M5）二張   8 汽車讓渡合約書（6868-M5）二張   9 陳正倫本票及借款約定書三張  10 門號0000-000000號行動電話一支 
 11 門號0000-000000號行動電話一支